【裁判字號】    89,上易,618
【裁判日期】    900306
【裁判案由】    返還消費借貸款
【裁判全文】
臺灣高等法院民事判決  八十九年度上易字第六一八號
    上  訴  人  乙○○
                甲○○
    共     同
    訴訟代理人  葉永和      住.
    被 上訴 人  新竹國際商業銀行股份有限公司  設新竹市○○路一０六號
    法定代理人  詹宣勇      住.
    訴訟代理人  湯國杰      住.
右當事人間請求返還消費借貸款事件，上訴人對於中華民國八十九年六月三十日八十
九年重訴字第一六二號第一審判決提起上訴，被上訴人為訴之減縮，本院判決如左：
    主    文
上訴駁回。
第二審訴訟費用（除減縮部分外）由上訴人連帶負擔。
原判決所命給付之金額，減縮為如附表所示之本金、利息及違約金。
    事實及理由
壹、程序方面：
一、本件被上訴人於原審原對上訴人乙○○、甲○○及周義盛、儲國樑起訴，請求其
    等連帶給付，經原審就周義盛、儲國樑部分，判決被上訴人敗訴，被上訴人就此
    部分雖提起上訴，惟嗣後撤回上訴而確定。就乙○○、甲○○部分，原審判決被
    上訴人勝訴，乙○○、甲○○不服提起上訴，並提出非基於其個人關係之抗辯為
    無理由，且原審已認定周義盛、儲國樑非連帶保證人，且已確定，則其等無須於
    本件視為上訴人，先此敘明。
二、被上訴人於原審起訴請求上訴人應連帶給付新台幣（下同）一千二百十萬九千五
    百七十元及如起訴狀附表所示之遲延利息暨違約金（見原審卷第三頁至第六頁之
    起訴狀），嗣於訴狀送達後，將其應受判決事項之聲明，減縮為一千二百零四萬
    四千七百四十四元及答辯狀附表所示之遲延利息暨違約金（見原審卷第八四頁至
    第八七頁之答辯狀），此為減縮應受判決事項之聲明，符合民事訴訟法第二百五
    十五條第一項第三款之規定，原審予以准許，依法不得聲明不服。被上訴人嗣再
    減縮為如附表所示之本金、利息及違約金（見本院卷第四四頁至第四八頁），核
    與民事訴訟法第四百四十六條第一項準用同法第二百五十五條第一項第三款之規
    定相符，應予准許。
貳、實體事項：
一、本件被上訴人主張：上訴人乙○○於民國（下同）八十七年四月十五日以上訴人
    甲○○及周義盛、儲國樑（周義盛、儲國樑部分已確定）為連帶保證人，向被上
    訴人借用一千萬元及三百萬元，期限分別至一百零七年四月十五日及九十四年四
    月十五日（借款利息、違約金之約定均如原判決附表所示），並約定應於每月十
    五日按期攤還本息，如一期未清償即視為全部到期。乙○○自八十九年五月十五
    日起即未依約繳納本息，屢催無果，甲○○為連帶保證人，應連帶給付。又因上
    訴人等為舊貸款戶，依中央銀行函示，對舊貸款戶依照基本放款利率百分之八點
    二加上百分之一點三一計算，再減去乙○○要求之調降，現為年息百分之八點七
    八，爰訴請上訴人等連帶給付如附表所示之本金、利息及違約金（即減縮為上述
    之請求）。
二、上訴人等則辯以：伊等願清償積欠被上訴人之款項，但因不動產一時脫手不易，
    請求緩期清償；又被上訴人未依基本放款利率調整，系爭一千萬元借款之利息及
    違約金，依合約約定利率應為百分之七點八，被上訴人顯違約獲取不當利息等語
    （上訴聲明為：(一)原判決關於命上訴人等連帶給付如附表編號一所示之利息及違
    約金超過年息百分之七點八計算部分廢棄。(二)右廢棄部分，被上訴人在第一審之
    訴駁回，即上訴人等僅就一千萬元借款之利率有爭執，被上訴人其餘部分之請求
    ，上訴人等均未聲明不服）。
三、查，上訴人乙○○於八十七年四月十五日邀上訴人甲○○及周義盛、儲國樑（周
    、儲二人已判決確定）為連帶保證人，向被上訴人分別借款一千萬元及三百萬元
    ，借款期限分別為二十年及七年，約定應於每月十五日按期攤還本息，如一期未
    清償即視為全部到期，乙○○自八十九年五月十五日起即未依約繳納本息，尚積
    欠如附表所示之本息、違約金等情，為兩造所不爭執，復有借據影本二紙（見原
    審卷第七、八頁）、放款客戶往來明細表二份（見本院卷第四六、四七頁）為證
    ，堪信為真實。本件兩造之爭執點厥為：系爭一千萬元之借款，上訴人等給付利
    息及違約金，利率超過年息百分之七點八部分，是否違反兩造契約之約定？茲論
    述如下：
    (一)上訴人等稱：被上訴人主張伊等就一千萬元借款部分，應連帶給付百分之八點
      七八之利息，該主張與原契約不符。依兩造所立之借據第四條第二款約定，嗣
      後如被上訴人調整基本放款利率時，同意自調整日起按當時牌告之基本利率加
      原約定減碼數機動調整之。依被上訴人八十八年四月二十日呈報中央銀行放款
      利率為百分之八點二，依約定計算利率應為百分之七點八云云。被上訴人主張
      ：中央銀行為避免市場利率之混亂，指示被上訴人對舊客戶以新基本放款加固
      定調幅，再加上借據上之加減碼以定舊客戶之借貸利率。乙○○為舊貸款戶，
      被上訴人依基本放款利率百分之八點二加上百分之一點三一計算，再減去乙○
      ○要求之調降，現利率應為年息百分之八點七八等語。
    (二)查，系爭一千萬元之貸款，依兩造所訂立之借據第四條第二款約定「依照貴行
      （即被上訴人）牌告基本放款利率百分之九點五五加（減）二．六碼（每碼百
      分之○．二五）計算，借款利率計為百分之八點九。嗣後貴行（即被上訴人）
      基本放款利率調整時，同意自調整日起按貴行（即被上訴人）當時牌告之基本
      放款利率加原約定加（減）碼數機動調整之。」（見原審卷第七頁），即本件
      上訴人等於八十七年三月六日貸款時，利率按當時牌告基本放款利率減碼，是
      當時之借款利率為百分之八點九。嗣被上訴人於八十七年九月八日改制，自八
      十八年四月二十日起依改制後名稱正式營運，並於同日建立基本放款利率為年
      利率百分之八點二，業據上訴人等提出金融機構牌告存放款利率在卷為憑（見
      本院卷第五四頁記載基本放款利率八十八年四月二十日為年息百分之八點二）
      ，被上訴人對此亦不爭執，並有被上訴人於八十八年四月二十日之公告在卷可
      稽（見本院卷第六三頁），則依兩造上開利率之約定，嗣後被上訴人基本放款
      利率調整時，同意自調整日起按當時牌告之基本放款利率「加」原約定加（減
      ）碼數機動調整之，即按調整當時牌告之基本放款利率百分之八點二「加」原
      約定之加（減）碼二．六碼，則為百分之八點八五（8.2+0.25X2.6=8.85），
      顯未逾被上訴人所請求依百分之八點七八計算之利率。
    (三)再觀之被上訴人於八十八年四月二十日之公告內容「．．．並於同日建立基本
      放款利率為年利率百分之八點二，原與本公司即新竹區中小企業銀行股份有限
      公司所訂約據上基本放款利率與現行公告基本放款利率之差距年利率百分之一
      點三一為固定調整幅度，並於原約據有效期間內按該固定調整幅度，隨本行基
      本放款利率機動調整，特此公告。」，又中央銀行之函件亦載明「．．．貴行
      應於新基本放款利率公布後之四十五日內，．．與借款戶協議按新訂定之基本
      放款利率作計價基礎修訂原已存在之放款約據，如協議不存在，亦應公布以原
      約據上原訂定與新訂定基本放款利率之差距為固定調處幅度，並於原約據有效
      期間內按該固定幅度，隨貴行基本放款利率浮動調整。」（見本院卷第六四頁
      所附之函件），而上訴人於改制後，即申請調整利率，經被上訴人核定自八十
      七年九月十五日起將利率調降為百分之八點八，有調整利率審查意見表在卷可
      查（見本院卷第六二頁），足見被上訴人於改制後，上訴人申請調整時，已為
      調降，是被上訴人主張：上訴人所應適用之利率為被上訴人目前之基本放款（
      年息百分之八點二）加固定調幅（年息百分之一點三一），再加（減）借據上
      之加減碼（二．六碼，即百分之零點六五），再減應上訴人要求，而於八十七
      年九月十五日調降百分之零點零八，現為年息百分之八點七八等語，既未逾兩
      造借據上之約定利率（即百分之八點八五），其主張依百分之八點七八計算利
      率，自可憑採。上訴人主張利率應按年息百分之七點八計算，並無依據。
四、綜上所述，被上訴人本於消費借貸及連帶保證之法律關係，減縮請求上訴人等連
    帶給付如附表所示之本金、利息及違約金，為有理由，應予准許。原審判命上訴
    人等就此部分連帶給付，於法並無不合。上訴意旨指摘原判決附表編號一部分，
    關於利息及違約金計算之利率不當，應按年息百分之七點八計算，求予將原判決
    關於命上訴人等連帶給付如附表編號一所示之利息及違約金超過年息百分之七點
    八計算部分廢棄改判，為無理由，應予駁回其上訴。
五、據上論結，本件上訴為無理由，依民事訴訟法第四百四十九條第一項、第八十五
    條第二項，判決如主文。
中      華      民      國    九十      年      三      月      六      日
                                      民事第十六庭
                                          審判長法  官  阮  富  枝
                                                法  官  周  美  月
                                                法  官  王  聖  惠
右正本係照原本作成。
不得上訴。
中      華      民      國    九十     年       三      月      六      日
                                                書記官  鄭  麗  兒


司法院資訊處製作；財團法人民間司法改革基金會備份。
